【裁判字號】    99,交上訴,84
【裁判日期】    990928
【裁判案由】    過失致死等
【裁判全文】
臺灣高等法院刑事判決                99年度交上訴字第84號
上  訴  人
即  被  告  戊○○
選任辯護人  趙平原律師
上列上訴人因業務過失致死等案件，不服臺灣桃園地方法院98年
度審交訴字第165號，中華民國99年4月29日第一審判決（起訴案
號：臺灣桃園地方法院檢察署98年度偵字第20763號），提起上
訴，本院判決如下：
    主  文
原判決撤銷。
戊○○從事業務之人，因業務上之過失致人於死，處有期徒刑捌
月。
    事  實
一、戊○○因承攬「東士盟實業有限公司」轉包之高速公路路面
    撿拾垃圾工程，平日即駕駛「東士盟實業有限公司」借其使
    用之牌照號碼為6882-VU號自用小貨車，載送工人上高速公
    路及於高速公路上執行撿拾垃圾業務，係以駕駛為其附隨業
    務。其於民國98年5月30日晚間8時30分許，在桃園縣桃園市
    某處飲用啤酒2罐後，已達不能安全駕駛動力交通工具之程
    度（戊○○涉嫌違背安全駕駛部分，業經台灣桃園地方法院
    以98年度桃交簡字第2171號判決判處拘役59日確定），竟仍
    駕駛上開6882-VU號自用小貨車沿桃園縣龜山鄉○○街由龜
    山往林口方向行駛，嗣於同（30）日晚間9時45分許，途經
    桃園縣龜山鄉○○街199號前時，本應注意飲酒後呼氣酒精
    濃度超過每公升0.25毫克者，不得駕車，並應注意車前狀況
    ，隨時採取必要之安全措施，且不得超速行駛，以避免發生
    危險，而依當時天候晴、夜間有照明、路面鋪裝柏油、乾燥
    、無缺陷及障礙物，視距良好等情況判斷，並非不能注意，
    竟因酒後不能安全駕駛且疏於注意，於其飲酒後呼氣酒精濃
    度高達每公升0.74毫克下仍駕駛前開自用小貨車以時速50
    ～60公里超速行駛，因而追撞同向在前欲左轉之由丙○○所
    駕駛之牌照號碼為M8-3979號之自用小客車，致丙○○所駕
    駛之自用小客車衝撞對向車道由林中榮所駕駛之牌照號碼為
    FL-943號之營業大客車，又彈回原車道擦撞停放於路旁之蔡
    丁旺所有之牌照號碼為5G-1339號之自用小客車，造成丙○○受有左眼鈍傷之傷害；同車乘客甲○○受有右手第五指壓
    砸傷併中斷指骨骨折及指掌關節脫位、頭皮撕裂傷等傷害；
    同車乘客李寶月受有右側肋骨閉鎖性骨折及前額之開放性傷
    口等傷害；同車乘客鐘御齡受有左顳骨骨折及頭部外傷等傷
    害；同車乘客卓宇涵受有上下嘴唇撕裂傷、擦傷、上顎雙側
    正中門齒脫落、側門齒鬆動及下顎4顆前門齒移位鬆動等傷
    害；同車乘客卓孫阿秀則受有外傷性顱內出血、胸腹部四肢
    挫傷及全身多發性鈍創傷等傷害，經送醫急救後，仍於98
    年6月13日上午11時55分許因心肺衰竭不治死亡。又戊○○
    於肇事後，於有偵查犯罪權限之機關尚未知悉其為犯罪人前
    ，即向據報到場處理之桃園縣政府警察局交通隊龜山交通小
    隊警員坦承為肇事人，自首接受裁判。
二、案經甲○○之夫、卓宇涵之父丙○○及鐘御齡之母乙○○提
    出告訴與李寶月委任丙○○代理提出告訴暨臺灣桃園地方法
    院檢察署檢察官據報相驗簽分偵辦後起訴。
    理  由
壹、程序部分：
一、按被告以外之人於審判外之言詞或書面陳述，除法律有規定
    者外，不得作為證據；又被告以外之人於審判外之陳述，雖
    不符合同法第159條之1至第159條之4之規定，但經當事人於
    審判程序同意作為證據，法院審酌該言詞陳述或書面陳述作
    成時之情況，認為適當者，亦得為證據。當事人、代理人或
    辯護人於法院調查證據時，知有第159條第1項不得為證據之
    情形，而未於言詞辯論終結前聲明異議者，視為有前項之同
    意，刑事訴訟法第159條第1項及第159條之5分別定有明文。
    查本判決下列所引用之各該被告以外之人於審判外之陳述，
    雖屬傳聞證據，惟被告及其選任辯護人於本院準備程序中已
    表示對上開證據之證據能力無意見（見本院卷第22頁反面、
    第23頁），且迄至言詞辯論終結前亦未再聲明異議，本院審
    酌此等證據資料製作時之情況，尚無違法不當及證明力明顯
    過低之瑕疵，亦認為以之作為證據應屬適當，故揆諸前開規
    定，爰逕依刑事訴訟法第159條之5規定，認前揭證據資料均
    有證據能力。
二、又按本案認定事實所引用之文書證據等證據，並無證據證明
    係公務員違背法定程序所取得，亦無刑事訴訟法第159 條之
    4 之顯有不可信之情況與不得作為證據之情形，本院斟酌本
    案卷內之證據並非非法取得，亦無證明力明顯過低之情形，
    且被告及其選任辯護人於本院準備程序中亦表示對上開證據
    之證據能力無意見，復經本院於審判期日依法進行證據之調
    查、辯論，被告於訴訟上之程序權，已受保障，上揭各該證
    據，均得採為證據。
貳、實體部分：
一、訊據被告坦承於上揭時、地，因酒後駕車肇事，致丙○○受
    有左眼鈍傷之傷害；甲○○受有右手第五指壓砸傷併中斷指
    骨骨折及指掌關節脫位、頭皮撕裂傷等傷害；李寶月受有右
    側肋骨閉鎖性骨折及前額之開放性傷口等傷害；鐘御齡受有
    左顳骨骨折及頭部外傷等傷害；卓宇涵受有上下嘴唇撕裂傷
    、擦傷、上顎雙側正中門齒脫落、側門齒鬆動及下顎4顆前
    門齒移位鬆動等傷害；卓孫阿秀受有外傷性顱內出血、胸腹
    部四肢挫傷及全身多發性鈍創傷等傷害，經送醫急救後，仍
    於98年6月13日上午11時55分許因心肺衰竭不治死亡之事實
    ，核與被害人甲○○、己○○於警詢及告訴人丙○○於警詢
    、偵查時之指述暨證人林中榮於警詢、偵查時證述之情節相
    符，復有道路交通事故現場圖、道路交通事故調查報告表(一)
    (二)、被告戊○○之酒精濃度測定表各1份、事故現場照片10
    張、車輛撞擊照片16張等附卷可稽。而告訴人丙○○、被害
    人甲○○、李寶月、己○○、卓宇涵分別因本件車禍受有上
    開事實欄所載之傷害；被害人卓孫阿秀則因本件車禍受有上
    開事實欄所載之傷害，於送醫急救不治死亡，此分別有長庚
    醫療財團法人林口長庚紀念醫院診斷證明書6紙、該院99 年
    8月11日函及所附之卓孫阿秀病歷、檢察官相驗筆錄、臺灣
    桃園地方法院檢察署相驗屍體證明書、檢驗報告書、檢察官
    相驗報告書各1份及相驗照片27張附卷可稽。
二、按汽車行駛時，駕駛人應注意車前狀況，並隨時採取必要之
    安全措施；行車速度，依速限標誌或標線之規定，無速限標
    誌或標線者，行車時速不得超過50公里；汽車駕駛人飲用酒
    類或其他類似物後其吐氣所含酒精濃度超過每公升0.25毫克
    ，不得駕車，此於道路交通安全規則第94條第3項、第93 條
    第1項第1款前段、第114條第2款分別定有明文。再者，戊○○因承攬「東士盟實業有限公司」轉包之高速公路路面撿拾
    垃圾工程，平日即駕駛「東士盟實業有限公司」借其使用之
    牌照號碼為6882-VU號之自用小貨車，載送工人上高速公路
    及於高速公路上執行撿拾垃圾業務，此業經證人丁○○於本
    院審理時結證稱：「我與被告有業務上的關係，我們發包的
    工程有一些會轉包給被告」、「我們轉包高速公路上面撿拾
    垃圾的工程給被告」、「當初他承包我撿拾垃圾的工程，但
    是他並沒有壹台可以使用的車子，當時這台車子（指6882-V
    U號之自用小貨車）是空閒的，我們就給他當作業務上所需
    要的工具」、「在高速公路上面撿拾垃圾，是用兩台車子並
    行前進，壹台在前面，撿拾垃圾的人在前面，後面的車子是
    警戒車，維護撿拾垃圾人的安全。」等語甚詳，則被告承覽
    高速公路路面撿拾垃圾工程，需駕駛車輛反覆載送工人上高
    速公路及於高速公路上執行撿拾垃圾業務，自係以駕駛車輛
    為附隨業務之人。且被告領有大貨車職業駕駛執照，為其所
    自認，並有駕駛執照附於相驗卷第12頁可稽，其駕駛前開自
    用小貨車自應注意上述道路交通安全規定，而被告戊○○肇
    事當時天候晴、夜間有照明、路面鋪裝柏油、乾燥、無缺陷
    及障礙物，視距良好，並非不能注意，竟因酒後不能安全駕
    駛且疏於注意，於其飲酒後呼氣酒精濃度達每公升0.74毫克
    下仍駕駛前開自用小貨車以時速50～60公里超速行駛，因而
    造成告訴人丙○○、被害人甲○○、李寶月、己○○、卓宇
    涵受傷及卓孫阿秀死亡之結果，其有過失甚明，臺灣省桃園
    縣區車輛行車事故鑑定委員會亦認定被告有上開之過失，此
    有該委員會98年8月11日桃縣鑑980507案鑑定意見書1份在卷
    可參。又上開告訴人與被害人之受傷或死亡顯係因本件車禍
    事故所致，二者具有相當因果關係。綜上，本件事證明確，
    被告犯行已堪認定，應依法論科。
三、按刑法上所謂業務，係指個人基於其社會地位繼續反覆所執
    行之事務，其主要部分之業務，固不待論，即為完成主要業
    務所附隨之準備工作與輔助事務，亦應包括在內，被告承覽
    高速公路路面撿拾垃圾工程，需駕駛車輛反覆載送工人上高
    速公路及於高速公路上執行撿拾垃圾業務，自係以駕駛車輛
    為附隨業務之人。又從事業務之人，就一定危險認識之能力
    較一般常人為高，故課以較高之注意義務。換言之，客觀上
    ，其避免發生一定危險之期待可能性較常人為高，故其違反
    注意義務之可責性，自亦較重。被告以駕駛為其附隨業務，
    不問其駕駛之時間是否係在上班工作中，均不能改變其應有
    之注意義務，故其駕駛之行為均不失為業務上行為之性質（
    最高法院89年台上字第5002號判決參照）。核被告所為，係
    犯刑法第276條第2項之業務過失致死罪及同法第284條第2項
    前段之業務過失傷害罪。被告以一過失行為，同時造成告訴
    人丙○○、被害人甲○○、李寶月、己○○、卓宇涵受傷及
    卓孫阿秀死亡之結果，為想像競合犯，應依刑法第55條之規
    定，從一重之業務過失致死罪處斷。又汽車駕駛人酒醉駕車
    ，因而致人受傷或死亡，依法應負刑事責任者，加重其刑至
    二分之一，道路交通管理處罰條例第86條第1項定有明文，
    被告戊○○於其飲酒後呼氣酒精濃度達每公升0.74毫克下仍
    駕駛前開自用小貨車，因而致人受傷及死亡，自應依道路交
    通管理處罰條例第86條第1項各加重其刑至二分之一。另被
    告於肇事後，於有偵查犯罪權限之機關尚未知悉其為犯罪人
    前，即向據報到場處理之桃園縣政府警察局交通隊龜山交通
    小隊警員坦承為肇事人，自首接受裁判，此有桃園縣政府警
    察局道路交通事故肇事人自首情形紀錄表1紙在卷可稽，爰
    依刑法第62條前段規定減輕其刑。又被告同時有刑之加重及
    減輕事由，依法應先加後減之。原審以被告罪證明確，予以
    論罪科刑，固非無見，惟查被告並非受僱於「東士盟實業有
    限公司」擔任司機之職，而係承攬「東士盟實業有限公司」
    轉包之高速公路路面撿拾垃圾工程，平日係駕駛「東士盟實
    業有限公司」借其使用之牌照號碼為6882-VU號之自用小貨
    車，載送工人上高速公路及於高速公路上執行撿拾垃圾業務
    ，此業經證人丁○○於本院審理時結證甚詳已如上述，是被
    告係以駕駛為其附隨業務。原審判決認定被告係受僱於「東
    士盟實業有限公司」擔任司機之職，平日以駕駛車輛運送貨
    物為業，係從事駕駛業務之人，其事實認定即有違誤，被告
    上訴稱伊肇事時並非執行駕駛之業務，只應論以過失致人於
    死罪，而不應論以業務過失致人於死罪云云，雖無理由，惟
    原審判決既有上開可議之處，仍屬無可維持，自應由本院予
    以撤銷改判。爰審酌被告之素行、智識程度、服用酒類後呼
    氣酒精濃度高達每公升0.74毫克仍執意駕駛車輛及本件被告
    應負之過失程度及本案導致告訴人丙○○、被害人甲○○、
    李寶月、己○○、卓宇涵受傷，甚且造成卓孫阿秀死亡之嚴
    重結果，造成被害人家屬難以彌補之傷痛，且迄今除賠償新
    台幣20萬元外，仍未與被害人及其家屬達成和解賠償損害等
    一切情狀，判處如主文第2項所示之刑。
據上論斷，應依刑事訴訟法第369條第1項前段、第364條、第299
條第1項前段，刑法第276條第2項、第284條第2項前段、第55條
、第62條前段，道路交通管理處罰條例第86條第1項，刑法施行
法第1條之1第1項、第2項前段，判決如主文。
本案經檢察官董怡臻到庭執行職務。
中    華    民    國    99    年    9     月    28    日
            刑事第十五庭  審判長法  官  沈宜生
                                法  官  吳炳桂
                                法  官  賴邦元
以上正本證明與原本無異。
如不服本判決，應於收受送達後10日內向本院提出上訴書狀，其
未敘述上訴之理由者並得於提起上訴後10日內向本院補提理由書
（均須按他造當事人之人數附繕本）「切勿逕送上級法院」。
                                書記官  鄭信昱
中    華    民    國    99    年    9     月    28    日
附錄：本案論罪科刑法條全文
中華民國刑法第276條
因過失致人於死者，處2 年以下有期徒刑、拘役或2 千元以下罰
金。
從事業務之人，因業務上之過失犯前項之罪者，處5 年以下有期
徒刑或拘役，得併科3 千元以下罰金。
中華民國刑法第284條
因過失傷害人者，處6 月以下有期徒刑、拘役或5 百元以下罰金
，致重傷者，處1 年以下有期徒刑、拘役或5 百元以下罰金。
從事業務之人，因業務上之過失傷害人者，處1 年以下有期徒刑
、拘役或1 千元以下罰金，致重傷者，處3 年以下有期徒刑、拘
役或2 千元以下罰金。
道路交通管理處罰條例第86條
汽車駕駛人，無駕駛執照駕車、酒醉駕車、吸食毒品或迷幻藥駕
車、行駛人行道或行經行人穿越道不依規定讓行人優先通行，因
而致人受傷或死亡，依法應負刑事責任者，加重其刑至二分之一
。
汽車駕駛人，在快車道依規定駕車行駛，因行人或慢車不依規定
，擅自進入快車道，而致人受傷或死亡，依法應負刑事責任者，
減輕其刑。

司法院資訊處製作；財團法人民間司法改革基金會備份。
